臺灣士林地方法院民事裁定　　　　　 100年度消債更字第47號
聲　請　人
即　債務人　蕭于傑即蕭文瑞
上列當事人聲請更生事件，本院裁定如下：
    主  文
更生之聲請駁回。
聲請費用由債務人負擔。
    理  由
一、聲請意旨略以：伊有不能清償債務之情事，且無擔保或無優
    先權之債務總額未逾新臺幣（下同）1,200 萬元，復未經法
    院裁定開始清算程序或宣告破產，且伊曾於民國99年12月間
    以書面檢附債權人清冊向最大債權金融機構即台新國際商業
    銀行股份有限公司（下稱台新商業銀行）請求前置協商，詎
    台新商業銀行逾30日迄未開始協商，爰提出更生之聲請云云
    。
二、按聲請更生不合程式或不備其他要件者，除有得補正情形外
    ，法院應以裁定駁回之。又債務人對於金融機構因消費借貸
    、自用住宅借款、信用卡或現金卡契約而負債務，在聲請更
    生或清算前，應提出債權人清冊，以書面向最大債權金融機
    構請求協商債務清償方案，並表明共同協商之意旨；債務人
    為前項請求時，視為同意或授權受請求之金融機構，得向稅
    捐或其他機關、團體查詢其財產、收入、業務及信用狀況；
    自債務人提出協商請求之翌日起逾30日不開始協商，或自開
    始協商之翌日起逾90日協商不成立，債務人得逕向法院聲請
    更生或清算，消費者債務清理條例第8 條、第151 條第1 項
    、第2 項、第153 條固分別定有明文。然參酌消費者債務清
    理條例第151 條第1 項之立法意旨，無非認債務人對於金融
    機構因前開原因所負欠債務，其法律關係較為單純明確，金
    融機構並已訂有債務協商機制，如能協商成立，債務人不需
    依消費者債務清理條例聲請更生或清算，可疏減法院負擔，
    有效分配司法資源，並使債務人得自主解決其債務，爰就此
    部分採行協商前置主義。又消費者債務清理條例第151 條第
    2 項之立法意旨略以：為協商之必要，債務人之財產、收入
    、業務及信用狀況，宜使債權人明瞭，參照稅捐稽徵法有關
    納稅義務人授權、電腦處理個人資料保護法有關當事人書面
    同意等規定，明定債務人請求協商時，視為同意或授權受請
    求之金融機構得向稅捐或其他機關、團體（例如：地政機關
    、聯合徵信中心等）查詢之，爰設第2 項。且消費者債務清
    理條例第15條立法意旨略為：為使受理協商之金融機構調閱
    債務人之財產、收入、業務及信用狀況，及參與協商之金融
    機構得及時取得資訊，並使債權人、債務人雙方得充分溝通
    ，爰修正本條所定期間。從而，對於金融機構因消費借貸、
    自用住宅借款、信用卡或現金卡契約而負債務之債務人，聲
    請更生或清算前，除形式上應以書面向最大債權金融機構請
    求協商債務清償方案並表明共同協商之意旨外，仍應提供足
    夠資訊俾利債權人及時取得資訊、雙方充分溝通而能在特定
    期間內達協商之目的。惟債務人如因可歸責於己之事由致使
    債權人無法及時向稅捐或其他機關、團體查詢其財產、收入
    、業務及信用狀況，進而未能於法定期限內開始或成立協商
    ，尚難認符合消費者債務清理條例第151 條第1 項之規定，
    而不得依消費者債務清理條例第153 條規定逕向法院聲請更
    生或清算。準此，中華民國銀行商業同業公會全國聯合會為
    辦理消費者債務清理條例第151 條第1 項所定之前置協商程
    序，制訂金融機構辦理消費者債務清理條例前置協商作業準
    則。依該準則之規定，債務人於向最大債權金融機構申請協
    商時，應提出銀行公會訂頒之前置協商申請書、債務人身分
    證正反面影本、債權人清冊、財產及收支狀況說明書、近3
    個月之薪資證明文件、勞工保險被保險人投保資料表及明細
    等文件。審酌上開文件有助於確認協商申請人確為債務人本
    人、審核可能履行之協商內容、促成協商方案之形成，且未
    增加債務人提出之困難性等情。是以，責令債務人配合提出
    上開文件，應符衡平原則。故債務人若無正當理由而未予提
    出上開文件，即有違其協力義務，難認已依法申請前置協商
    。
三、經查，本件債務人蕭于傑即蕭文瑞於99年12月間以書面向最
    大債權金融機構即台新商業銀行請求協商債務清償方案並表
    明共同協商之意旨且檢附債權人清冊，有前置協商申請書及
    中華郵政掛號郵件收件回執為證（見本院卷第19至24頁），
    自屬有據。後台新商業銀行函請債務人補件，有該行99年12
    月21日前置協商補件通知書在卷可稽（見本院卷第37頁），
    要堪採信。經核，台新商業銀行函請債務人補正近3 個月薪
    之資證明文件，其目的在於釐清債務人目前收入之真實性並
    據以擬定還款方案，係確認債務人本人可能履行協商內容之
    必要證明文件。惟經台新商業銀行通知債務人補正未補正，
    亦未主動與台新商業銀行聯繫，且債務人所檢附之申請文件
    未提供可與本人聯絡之有效電話，經台新商業銀行多次請其
    申請文件內所載之聯絡人林奎伯（按即本件送達代收人）代
    為轉達，仍無法連絡債務人本人，此有台新商業銀行前置協
    商系統之電話聯絡紀錄附卷可參（見本院卷第104 頁）。是
    以，依前揭法條規定及說明，難認債務人已符消費者債務清
    理條例第151 條第1 項規定要件，其聲請於法自有未合，且
    屬無從補正，自應駁回其更生聲請。債務人宜本最大善意，
    同最大債權金融機構即台新商業銀行所陳，於備齊應有文件
    後，再向其申請協商。如確因實質協商條件未能合致，始再
    行依法向本院聲請更生，附此敘明。
四、爰裁定如主文。
中    華    民    國  100     年    8     月    24    日
                  民事第三庭  法      官  陳燁真
上為正本係照原本作成。
如不服本裁定，應於裁定送達後10日內，以書狀向本院提出抗告
，並繳納抗告費新臺幣1千元。
中    華    民    國  100     年    8     月    25    日
                              書  記  官  周嫣蘋